最高法院刑事判決　　　　　　　　　　　　　　　九十三年度台上字第五０九九號
　　上　訴　人　甲○○
　　選任辯護人　林崑城律師
右上訴人因擄人勒贖案件，不服台灣高等法院中華民國九十三年七月十五日第二審更
審判決（九十三年度重上更(三)字第一四號，起訴案號：台灣板橋地方法院檢察署九十
年度偵字第一五六五四號），提起上訴，本院判決如左：
    主  文
原判決撤銷，發回台灣高等法院。
    理  由
本件原判決撤銷第一審之科刑判決，改判論處上訴人甲○○意圖勒贖而擄人而故意殺
人，累犯罪刑（處死刑，褫奪公權終身）。固非無見。
惟查：(一)、最輕本刑為三年以上有期徒刑之案件，於審判中未經選任辯護人者，審判
長應指定公設辯護人或律師為其辯護，刑事訴訟法第第三十一條第一項前段定有明文
。本件上訴人甲○○涉犯刑法第三百四十八條第一項意圖勒贖而擄人而故意殺人罪嫌
，該罪之法定刑為死刑或無期徒刑，屬刑事訴訟法第三十一條第一項之強制辯護案件
。上訴人於原審提出委任狀選任林崑城律師為辯護人，原審審判筆錄卻記載：「選任
辯護人張振興律師起為被告辯護稱：被告有殺人事實，證據確鑿沒有問題，但是被告
為何要殺人……顯見被告……並非預謀擄人勒贖」等語（原審更(三)卷第二二九頁）。
則上訴人選任之辯護人林崑城律師究竟有無為上訴人辯護？即屬未明而於法不合。(二)
、上訴人辯稱其欲向證人李俊諺催討欠款，始約李俊諺出來，李俊諺又建議約被害人
林書賢一起喝酒飲食，伊未預謀將被害人約出灌醉而殺害，嗣因與被害人在車上發生
爭吵，方臨時起意殺被害人，又因跑路缺錢，才起意向被害人之母取款等語。則上訴
人當日邀宴之目的為何？是否欲向李俊諺催討欠款，因李俊諺詢問有無約被害人，始
再約被害人？被害人何故搭乘上訴人之汽車離去？上訴人之選任辯護人捨棄傳喚李俊
諺後，又具狀請求調查此項證據（原審更(三)卷第一七一頁），事涉死刑重典，復與公
平正義及上訴人之利益攸關，自有傳訊李俊諺之必要。原審本次更審曾予傳、拘，因
李俊諺之父生病開刀而未拘獲（原審更(三)卷第一九七頁），李俊諺亦未於審判期日到
庭接受詰問，上揭疑慮仍待調查釐清，遽行判決，有應於審判期日調查之證據，未予
調查之違法。(三)、民國九十二年二月六日修正公布，於同年九月一日起施行之刑事訴
訟法，為貫徹直接審理主義、言詞審理主義之精神，改採集中審理制。依本法第二百
七十九條第一項「行合議審判之案件，為準備審判起見，得以庭員一人為受命法官，
於審判期日前，使行準備程序，以處理第二百七十三條第一項、第二百七十四條、第
二百七十六條至第二百七十八條規定之事項」之規定，行合議審判之通常審判程序案
件，其受命法官於準備程序之功能，僅在於開始審判前為相當之準備，以使審判程序
能集中、縝密、順暢且有效率地進行，是受命法官於準備程序所得處理者，應以同法
第二百七十三條第一項各款及第二百七十四條、第二百七十六條至第二百七十八條所
明定之事項為限，非但不負責證據之蒐集，更不再從事證據之實質調查。故就證人之
訊問，除有同法第二百七十六條第一項所定「預料證人不能於審判期日到場者，得於
審判期日前訊問」之例外情形，原則上均應在審判期日行之，俾法院（合議庭）能就
證人依訊問及交互詰問程序所為之陳述語調與反應態度，直接獲取正確之心證，以為
價值判斷之準據。故受命法官於準備程序除有上開例外情形外，並無就證人行訊問及
交互詰問之權限。本件原審於九十三年四月二十三日、同年五月二十一日由受命法官
進行準備程序時，非但對被告為實質上之訊問調查，且竟傳喚證人賴昌傑、蔡晏華到
庭，並行訊問及詰問，此項訴訟程序之踐行，與上開規定有悖，亦非適法。以上，或
係上訴意旨所指摘，或為本院得依職權調查之事項，應認原判決仍有撤銷發回更審之
原因。
據上論結，應依刑事訴訟法第三百九十七條、第四百零一條，判決如主文。
中　　　華　　　民　　　國　　九十三　　年　　　九　　　月　　 三十 　　日
                              最高法院刑事第十一庭
                                  審判長法官  張　淳　淙
                                        法官  謝　俊　雄
                                        法官  蘇　振　堂
                                        法官  張　春　福
                                        法官  呂　丹　玉
      右正本證明與原本無異
                                              書  記  官
中　　　華　　　民　　　國　　九十三　　年　　　十　　　月　　　七　　　日
                                                                        Ａ
